【裁判字號】    97,訴緝,21
【裁判日期】    970229
【裁判案由】    毒品危害防制條例
【裁判全文】
臺灣桃園地方法院刑事判決              97年度訴緝字第21號
公  訴  人  台灣桃園地方法院檢察署檢察官
被      告  甲○○
                  （現另案在台灣台北監獄台北分監執行中）
上列被告因毒品危害防制條例案件，經檢察官提起公訴（95年度
毒偵字第6299號），本院合議庭裁定改依簡式審判程序，茲判決
如下：
    主  文
甲○○施用第一級毒品，處有期徒刑玖月，減為有期徒刑肆月又
拾伍日；扣案如附表編號1 所示之物，沒收銷燬之；扣案如附表
編號2 、3 所示之物，均沒收。又施用第二級毒品，處有期徒刑
陸月，減為有期徒刑月；扣案如附表編號4 、5 所示之物，均
沒收。應執行有期徒刑柒月，扣案如附表編號1 所示之物，沒收
銷燬之；扣案如附表編號2 、3 、4 、5 所示之物，均沒收。
    事  實
一、甲○○前於民國94年間因施用毒品案件，經台灣台北地方法
    院以95年度毒聲字第241 號裁定送觀察、勒戒，於95年5 月
    22日入勒戒處所，因認無繼續施用毒品傾向，於95年7 月4
    日出所，並經台灣台北地方法院檢察署檢察官於95年7 月4
    日以94年度毒偵字第3148號、95年度毒偵字第1597號不起訴
    處分確定；復因詐欺、竊盜、違反毒品危害防制條例案件等
    案件，經法院判處有期徒刑確定，復經減刑及定應執行結果
    ，應執行有期徒刑1 年3 月，於97年1 月30日入監，現仍在
    執行中（不構成累犯）。詎甲○○於觀察、勒戒執行完畢釋
    放後5 年內，其仍不知悔改，明知海洛因、甲基安非他命分
    別係毒品危害防制條例所稱之第一級、第二級毒品，不得非
    法持有及施用，分別基於：（一）施用第一級毒品海洛因之
    犯意，於95年11月30日凌晨1 時50分許，在桃園縣八德市○
    ○路○ 段與忠誠街口，以注射針筒施用海洛因1 次。（二）
    施用第二級毒品甲基安非他命之犯意，於95年11月29日晚間
    8 時許，在其台北市松山區○○○路○段389 巷11弄12號4
    樓16日住處，以吸食器施用第二級毒品甲基安非他命1 次。
    嗣於95年11月30日凌晨1 時50分許，在桃園縣八德市○○路
    ○ 段與忠誠街口為警查獲，並扣得如附表所示之物。
二、案經桃園縣政府警察局八德分局報請台灣桃園地方法院檢察
    署檢察官偵查起訴。
    理  由
一、按刑事訴訟法第273 條之1 第1 項規定除被告所犯為死刑、
    無期徒刑、最輕本刑為3 年以上有期徒刑之罪或高等法院管
    轄第一審案件者外，於審判期日前之程序進行中，被告先就
    被訴事實為有罪之陳述時，審判長得告知被告簡式審判程序
    之旨，並聽取當事人、代理人、辯護人及輔佐人之意見後，
    裁定進行簡式審判程序。經查，本件被告甲○○被訴違反毒
    品危害防制條例案，非前開不得進行簡式審判程序之案件，
    經被告於本院審理時就被訴事實為有罪之陳述，且經本院告
    知被告簡式審判程序之旨，聽取被告及檢察官之意見後，爰
    依上開刑事訴訟法第273 條之1 第1 項之規定，當庭裁定改
    依簡式審判程序審判之，合先敘明。
二、上開犯罪事實，業據被告於本院審理時坦承不諱：
（一）被告於95年11月30日凌晨5 時許為警採集尿液送請台灣檢
      驗科技股份有限公司以EIA 酵素免疫分析法為初步檢驗，
      復以GC/MS 氣相層析/ 質譜儀法為確認檢驗結果，確呈可
      待因、嗎啡、安非他命、甲基安非他命陽性反應（可待因
      、嗎啡為海洛因代謝物質；安非他命、甲基安非他命為甲
      基安非他命代謝物質），有該公司濫用藥物尿液檢驗報告
      及桃園縣政府警察局八德分局四維派出所偵辦毒品案被採
      尿人姓名、編號對照表各1 紙附卷可稽（見台灣桃園地方
      法院檢察署96年度毒偵字第6299號偵查卷第30、20頁）。
      按海洛因經注射入人體後，約百分之80於24小時內自尿中
      排出，一般而言，尿液中能否驗出嗎啡陽性與其投與量、
      投與途徑、採尿時間、個人體質及檢驗方法之靈敏度有關
      ，國外曾有文獻報導注射6 毫克之海洛因鹽酸鹽，其代謝
      物嗎啡之平均可檢出時限約為26小時，另甲基安非他命經
      施用進入人體後，經人體代謝作用，約百分之70於24小時
      內自尿中排出，約百分之90於96小時內自尿中排出，最長
      可能不會超過4 日，此有行政院衛生署藥物食品檢驗局81
      年9 月8 日81藥檢壹字第8114885 號函、81年2 月8 日81
      藥檢壹字第001156號函可按。且以氣相層析質譜分析法作
      藥物及其代謝產物之定性及定量分析檢驗者，幾乎不會有
      偽陽性反應產生，亦即如尿液中未含有煙毒之反應者，即
      不可能產生因藥物所引起之偽陽性反應；此為毒品檢驗學
      之常規，亦為本院辦理相關違反毒品危害防制條例案件所
      知悉，是以上開檢驗結果當足以認定為真實而堪予採信。
      另如附表編號1 所示之物，經送請法務部調查局鑑定結果
      ，確檢出第一級毒品海洛因成分殘留，有該局96年5 月17
      日調科壹字第09600212380 號鑑定書1 紙在卷可稽（見本
      院96年度訴字第953 號卷第30頁）。此外，復有如附表所
      示之物可佐。被告自白應與事實相符，堪予採信。又被告
      前於94年間因施用毒品案件，經台灣台北地方法院以95年
      度毒聲字第241 號裁定送觀察、勒戒，於95年5 月22日入
      勒戒處所，因認無繼續施用毒品傾向，於95年7 月4 日出
      所，並經台灣台北地方法院檢察署檢察官於95年7 月4 日
      以94年度毒偵字第3148號、95年度毒偵字第1597號不起訴
      處分確定，有台灣桃園地方法院檢察署全國施用毒品案件
      紀錄表、受觀察勒戒人毒品及前科紀錄簡列表、台灣高等
      法院被告前案紀錄表在卷為憑，其於觀察、勒戒執行完畢
      釋放後5 年內再犯本件施用第一、二級毒品之罪，事實已
      臻明確。
（二）又就事實欄一、（二）部分，公訴人認被告係施用第二級
      毒品安非他命云云。惟安非他命、甲基安非他命固同屬安
      非他命類之中樞神經興奮劑，且俗名通常互為混用，惟二
      者究係不同之第二級毒品，並以甲基安非他命為目前國內
      濫用最為嚴重。查施用甲基安非他命之代謝最先是去N-甲
      基（N-demethylation） 形成安非他命，而施用甲基安非
      他命後，在正常尿液PH值情況下，24小時內，有43％服用
      劑量以甲基安非他命原態排出；另施用安非他命後24小時
      內，有30％以安非他命原態排出，20％經去氨基作用及氧
      化作用形成苯甲酸，2 ％經反應形成Norephedrine（參照
      行政院衛生署出版「物質濫用」、「常見濫用藥物檢驗方
      法彙編」所載）。而施用安非他命後，其尿液不致檢出甲
      基安非他命陽性反應，而施用甲基安非他命後，其尿液可
      檢出甲基安非他命和其代謝物安非他命成分，有行政院衛
      生署管制藥品管理局93年11月2 日管檢字第0930010499號
      函可按。是尿液經檢驗出甲基安非他命陽性，係被告施用
      甲基安非他命後以甲基安非他命原態排出者；而檢驗出安
      非他命陽性部分，乃施用甲基安非他命、安非他命均可檢
      驗出安非他命陽性反應。則由本件被告尿液經檢驗結果，
      呈甲基安非他命陽性反應，足以認定被告係施用甲基安非
      他命，而非安非他命。是公訴人此部分認定，尚有未洽，
      應予更正。
（三）綜上所述，足徵被告係於5 年內再犯毒品危害防制條例第
      10條第1 項、第2 項之罪，應予依法論科。
三、核被告就事實欄一、（一）所為，係犯毒品危害防制條例第
    10條第1 項之施用第一級毒品罪。就事實欄一、（二）所為
    ，係犯毒品危害防制條例案件第10條第2 項之施用第二級毒
    品罪。其持有第一、二級毒品之低度行為，分別為其施用毒
    品之高度行為所吸收，不另論罪。至被告於95年7 月後雖多
    次因施用毒品案件經起訴乃至判刑，惟按「依刑法第56條修
    正理由之說明，謂『對繼續犯同一罪名之罪者，均適用連續
    犯之規定論處，不無鼓勵犯罪之嫌，亦使國家刑罰權之行使
    發生不合理之現象。』『基於連續犯原為數罪之本質及刑罰
    公平原則之考量，爰刪除有關連續犯之規定』等語，即係將
    本應各自獨立評價之數罪，回歸本來就應賦予複數法律效果
    之原貌。因此，就刑法修正施行後多次施用毒品之犯行，採
    一罪一罰，始符合立法本旨。」最高法院96年度第9 次刑庭
    會議決議參照，是多次施用毒品之犯行，本即無集合犯之適
    用，而應一罪一罰，一併敘明。被告所犯上開2 罪間，犯意
    各別，罪名有異，應予分論併罰。爰審酌被告施用毒品，戕
    害自身身心，前已經觀察、勒戒及判處有期徒刑，仍無戒除
    毒癮之決心，惟犯罪後尚能坦承犯行，及其犯罪動機、手段
    等一切情狀，分別量處如主文所示之刑。又按中華民國96年
    罪犯減刑條例業於96年7 月16日施行，查本件被告上開犯行
    係在96年4 月24日前，爰依中華民國96年罪犯減刑條例第2
    條第1 項第3 款，減其刑期2 分之1 ，並定其應執行之刑，
    以示儆懲。另中華民國96年罪犯減刑條例第5 條雖規定：「
    本條例施行前，經通緝而未於中華民國96年12月31日以前自
    動歸案接受偵查、審判或執行者，不得依本條例減刑。」惟
    該條規定係指96年7 月16日上開條例施行前經通緝，而未於
    同年12月31日前自動歸案者，不得依該條例減刑；如係該條
    例施行後始行通緝者，不論是否自動歸案，均無上開不得減
    刑規定之適用（最高法院96年度台非字第332 號判決意旨參
    照）。查本件被告雖經本院96年8 月10日發佈通緝，惟其既
    係於中華民國96年罪犯減刑條例施行後始遭通緝，不適用上
    開條例第5 條規定，自仍應依該條例減刑，一併敘明。扣案
    如附表編號1 所示之物，因海洛因為第一級毒品，應依毒品
    危害防制條例第18條第1 項前段規定，不問屬於犯人與否，
    諭知沒收銷燬之。扣案附表編號2 所示之物，為被告所有供
    其包裝所持有之第一級毒品海洛因所用之物；如附表編號3
    所示之物，為被告所有供（但非專供）施用第一級毒品犯行
    所用之物；如附表編號4 、5 所示之物，為被告所有供（但
    非專供）施用第二級毒品犯行所用之物，業據被告於本院審
    理時供明，爰均依刑法第38條第1 項第2 款之規定，均宣告
    沒收。
據上論斷，應依刑事訴訟法第273 條之1 第1 項、第299 條第1
項前段，毒品危害防制條例第10條第1 項、第2 項、第18條第1
項前段，刑法第11條前段、第38條第1 項第2 款、第51條第5 款
，中華民國96年罪犯減刑條例第2 條第1 項第3 款、第7 條，判
決如主文。
本案經檢察官翁春鈴到庭執行職務。
中    華    民    國    97    年    2     月    29    日
                  刑事第一庭    法  官  鄭吉雄
以上正本證明與原本無異。
如不服本判決，應於判決送達後10日內向本院提出上訴狀（應附
繕本）。
                                書記官  劉宗源
中    華    民    國    97    年    2     月    29    日
附表：
┌──┬──────────────┬────────┐
│編號│    扣案物品名稱            │  備     註     │
├──┼──────────────┼────────┤
│ 1  │第一級毒品海洛因殘渣4 包（量│                │
│    │微無法秤重）                │                │
│    │                            │                │
│    │                            │                │
├──┼──────────────┼────────┤
│ 2  │包裝如附表編號1 所示海洛因之│被告所有供其包裝│
│    │塑膠包裝袋4個               │所持有之第一級毒│
│    │                            │品海洛因所用之物│
├──┼──────────────┼────────┤
│ 3  │針筒11支                    │被告所有供（但非│
│    │                            │專供）施用第一級│
│    │                            │毒品所用        │
├──┼──────────────┼────────┤
│ 4  │吸食器2個                   │被告所有供（但非│
│    │                            │專供）施用第二級│
│    │                            │毒品所用        │
├──┼──────────────┼────────┤
│ 5  │玻璃球1個                   │被告所有供（但非│
│    │                            │專供）施用第二級│
│    │                            │毒品所用        │
└──┴──────────────┴────────┘


司法院資訊處製作；財團法人民間司法改革基金會備份。
